【裁判字號】    95,台上,633
【裁判日期】    950209
【裁判案由】    違反毒品危害防制條例
【裁判全文】
最高法院刑事判決              九十五年度台上字第六三三號
    上  訴  人  甲○○
                        （現於台灣台北監獄執行中）
    選任辯護人  張  權律師
    上  訴  人  乙○○
                        中華民國台灣地區入出境許可號：
                        000.
                        在押.
                丙○○
                        （現於台灣台北監獄執行中）
上列上訴人等因違反毒品危害防制條例案件，不服台灣高等法院
中華民國九十四年十一月十六日第二審判決（九十四年度上重訴
字第三０號，起訴案號：台灣台北地方法院檢察署九十二年度偵
字第二四九五四、二四九六五號，九十三年度偵字第四七八四號
），提起上訴，本院判決如下：
    主  文
上訴駁回。
    理  由
本件原判決認定上訴人乙○○（香港籍人士，綽號「朱仔」）於
民國九十二年十二月十五日受真實姓名年籍不詳、綽號「老闆」
之香港籍成年男子之指示，以港幣五萬元之代價，前來台灣自高
雄一名真實姓名年籍不詳、綽號「陳律師」之成年男子處取得第
一級毒品海洛因（下稱海洛因），再運輸至台北，交付予一名為
黃偉亮（綽號「Ｂ仔」）之成年男子，在台灣方面則由「Ｂ仔」
於九十二年十二月十六日聯絡上訴人丙○○（綽號「福田」）及
上訴人甲○○（綽號「阿國」），由丙○○及甲○○負責接應乙
○○來台運輸海洛因事宜。乙○○、丙○○、甲○○、「老闆」
、「陳律師」及「Ｂ仔」六人乃共同基於運輸海洛因之犯意聯絡
，並以附表二編號2、3、4 其等所有之行動電話為聯絡工具，先
由乙○○於九十二年十二月十八日上午十一時許，自香港搭機抵
達台灣桃園中正機場後，旋與「Ｂ仔」聯繫，由「Ｂ仔」聯絡丙
○○及甲○○，於同日下午二時許，乙○○、丙○○、甲○○及
「Ｂ仔」，在台北市○○○路、錦州街附近之某咖啡廳見面，謀
議運輸海洛因之事宜後，乙○○與甲○○旋於同日下午四時許至
台北松山機場搭乘飛機前往高雄，同日下午五時許飛抵高雄，下
午七時許即前往「麗景飯店」投宿，乙○○乃於下午八時許去電
「陳律師」，並約定於同日晚間十時許見面，先由「陳律師」提
供海洛因樣品檢驗，「陳律師」依約持海洛因樣品前往「麗景飯
店」1111號房供乙○○、甲○○鑑定，並與乙○○約定翌日上午
九時許，在高雄火車站附近之統聯客運站對面交貨。九十二年十
二月十九日上午九時許，乙○○、甲○○前往統聯客運站，由乙
○○單獨與「陳律師」碰面，並取得內裝有海洛因之黑色手提袋
一只後，乙○○立即去電在附近等待之甲○○，一同前往搭乘十
點班次之統聯客運返回台北，同日下午一時許，甲○○在返回台
北的途中，以行動電話告知丙○○前往台北市○○路、民權西路
口接應，迨同日下午近三時，乙○○及甲○○抵達台北後，丙○
○即駕駛車號6B-7735 號自用小客車，前往台北市○○○路、承
德路口接應，乙○○及甲○○乃攜帶上開裝有海洛因之黑色手提
袋一只上車，俟同日下午三時十分許，乙○○等三人行經台北市
○○路、洛陽街口時，為台灣台北地方法院檢察署（下稱台北地
檢署）檢察官所指揮之法務部調查局台北市調查處（下稱台北市
調查處）調查員組成之專案小組查獲，並扣得如附表一所示之海
洛因及如附表二所示供運輸海洛因所用之手提袋及行動電話等情
。係以上開事實中：(一)關於上訴人乙○○部分：有扣案如附表一
所示之海洛因磚七十六塊，經送法務部調查局以化學呈色法及氣
相層析質譜儀分析法鑑定，認均含海洛因成分，淨重六九一０點
七公克，有該局九十三年一月十四日調科壹字第０２０００６１
９７號鑑定通知書一紙在卷可稽（見九十二年度偵字第二四九六
五號卷第一０五頁），復有扣案如附表二編號1、2所示之手提袋
一只及乙○○所有之行動電話一支足資佐證，且乙○○於檢察官
偵查中及第一審審理時亦坦承上開其受「老闆」之指示，自高雄
「陳律師」處取得並運輸海洛因至台北，以交付「Ｂ仔」之犯罪
事實（同上偵查卷第一０至一九頁，第一審卷四第一０一頁），
依扣案如附表一所示之海洛因及扣案如附表二編號１、２所示之
手提袋一只及乙○○所有之行動電話一支等補強證據，已足認乙
○○於檢察官偵查中及第一審審理中所為上開任意性自白為真實
。又甲○○、丙○○與乙○○就本件運輸海洛因之犯行確有犯意
聯絡（詳如後述），乙○○有上開犯罪事實中所述與甲○○、丙
○○及「Ｂ仔」、「老闆」、「陳律師」等人共同運輸海洛因之
犯行，事證明確，犯行堪以認定。(二)關於上訴人甲○○部分：業
據甲○○在第一審審理中承認其綽號為「阿國」，於九十二年十
二月十八日下午二時許與「Ｂ仔」、乙○○及丙○○一同在台北
市○○○路、錦州街附近之某咖啡廳見面，且於同日下午四時許
與乙○○一同至台北松山機場搭乘飛機前往高雄，同日下午五時
許飛抵高雄後即前往「麗景飯店」投宿，翌日早上十時許與乙○
○一同搭乘統聯客運返回台北後，即搭乘丙○○駕駛車號6B-773
5號自用小客車，俟同日下午三時十分許，行經台北市○○路、
洛陽街口時，為台北市調查處調查員於該車上，查獲如附表一所
示之海洛因磚七十六塊之事實，惟矢口否認有何違反毒品危害防
制條例之行為，辯稱：因為丙○○說乙○○不認識高雄的路，所
以請我陪同乙○○一同下去高雄，隔天早上我們就去統聯客運前
面吃早餐，後來乙○○離開一下子，回來之後就有一包東西，我
不知道乙○○手上那包東西是什麼，直到被調查局抓到之後我才
知道那包東西是海洛因云云。以乙○○已於第一審審理時以證人
之身分具結後作證，並由檢察官及由甲○○、丙○○之選任辯護
人對其行交互詰問。其在第一審所為證述內容，查與其之前在檢
察官訊問時所為供述內容相同（見第一審卷四第五０至六三頁及
同上偵查卷第一０至一九頁）應認有證據能力。又證人即負責製
作現譯快報之憲兵林益聖於第一審九十四年一月五日審理時，基
於證人地位、經合法具結，並接受檢察官及上訴人等選任之辯護
人交互詰問，並賦予上訴人等對質詰問後之證言，及證人林益聖
依其所監聽乙○○、甲○○及丙○○間之通訊時間、內容所為之
現譯快報一份，暨台北市調查處調查員依據台北地檢署檢察官先
後於九十二年十一月二十六日及十二月八日所分別核發之九十二
年北檢茂餘聲監續字第００１２６９號及第００１３１４號通訊
監察書（同上偵查卷第五九、六一頁），對乙○○（行動電話號
碼為0000000000號）、丙○○（行動電話號碼為00
00000000號）及甲○○（行動電話號碼為000000
0000號）所為監聽錄音之通訊監察錄音帶六捲，亦認均有證
據能力。復以甲○○對於其與乙○○自高雄將海洛因運輸至台北
之客觀事實並不爭執，僅辯稱其主觀上並不知道乙○○所攜帶之
手提袋內裝有海洛因云云，是本件有關於甲○○部分之爭點，乃
在於甲○○與乙○○之間，就運輸海洛因有無犯意聯絡？第查上
開乙○○、甲○○、丙○○與「Ｂ仔」、「陳律師」等人通訊監
察錄音帶，業經第一審先後於九十三年九月二十二日、九月三十
日、十月十四日、十一月二十四日審理時當庭勘驗，並製作勘驗
筆錄在卷（見第一審卷二、三該等期日審判筆錄），而其中部分
通訊內容，足以證明甲○○主觀上具有運輸海洛因之犯意，此就
乙○○、甲○○、丙○○與「Ｂ仔」、「陳律師」等人的通訊內
容中，曾出現許多的特殊名詞，有「底片」、「十台電腦」、「
十條女」、「樣品」、「衫」等，而該等特殊名詞之含意，經檢
察官於第一審九十四年一月五日審理時，乙○○稱：底片指的是
毒品、十台是指數量、十條女就是十台的意思等語（同日審判筆
錄）。嗣第一審九十四年二月二十四日審理時，乙○○以證人的
身分接受檢察官主詰問稱：底片指的是毒品的樣品、出衫就是我
要回去拿給他等語（見同日審判筆錄），亦可推知所謂的「衫」
，亦是毒品之謂，則上述所用暗語，與本件扣案之海洛因毒品相
關。其次，檢察官於第一審九十四年一月五日審理時訊問乙○○
：「Ｂ仔打電話給你說，要你叫阿郭打給他阿哥，說那個東西先
不用找了，阿郭是不是甲○○？」乙○○供稱：阿郭是甲○○等
語（見同日審判筆錄）；乙○○復於第一審九十四年二月二十四
日審理時，於檢察官進行主詰問時證稱：Ｂ仔說叫甲○○打給他
哥哥，阿郭就是甲○○等語屬實（見同日審判筆錄），足見於乙
○○與「Ｂ仔」的通訊內容中所稱「阿郭」之人係指甲○○。其
在原審審理中改稱「阿哥或阿郭」係指「陳律師」云云，乃迴護
之詞，不足採信。又有關乙○○等人與「陳律師」見面之時間，
大約在九十二年十二月十八日二十二時四十四分至二十三時之間
，從以下之通訊內容可知：九十二年十二月十八日二十時七分，
乙○○去電「陳律師」約定當晚二十一時許見面，並要求「陳律
師」：你可不可以等一下拿一點給我等語，及九十二年十二月十
八日二十一時四十九分，「陳律師」去電乙○○約定當晚二十二
時許見面（第一審卷二第二六一至二六三頁及第一審卷三第二一
頁），顯見其時乙○○與「陳律師」尚未見面。九十二年十二月
十八日二十二時三十六分，「陳律師」去電乙○○以確認乙○○
投宿之飯店名稱及房間號碼，同日二十二時四十四分，「陳律師
」再度去電乙○○，表示已到達麗景飯店，乙○○即表示要下樓
碰面。而甲○○於第一審九十二年十二月二十日訊問時亦供承：
十二月十八日當晚十點多，乙○○有離開我們投宿的飯店，後來
再帶一個人回來，我有替他們開門等語（第一審九十二年度聲羈
字第四一０號卷第九頁），益證乙○○與「陳律師」係於九十二
年十二月十八日二十二時四十四分至二十三時之間在麗景飯店11
11號房見面，而當時甲○○亦在場之事實。又乙○○與「陳律師
」於九十二年十二月十八日二十二時許，在麗景飯店1111號房見
面之目的，依據乙○○與「陳律師」於當晚二十時七分之通訊內
容，可知應係乙○○要求「陳律師」先拿一些毒品到飯店，參酌
乙○○於檢察官九十二年十二月十九日訊問時亦供稱：「陳律師
」晚上十點多在麗景酒店1111號房拿樣品給我，樣品不純等語（
台北地檢署九十二年度偵字第二四九五四號卷第一五頁），益證
上情。而此時甲○○同在飯店房間內，其主觀上對此是否知情？
可由九十二年十二月十八日二十一時五十七分「Ｂ仔」與乙○○
之通訊內容推知，該次通訊係乙○○與「陳律師」約定見面時間
後，「Ｂ仔」去電乙○○，先瞭解乙○○與「陳律師」約定內容
，乙○○向「Ｂ仔」表示，是不是要向「陳律師」要「底片（即
海洛因）」，並表示「這樣東西，『阿郭（即甲○○）』他也懂
」，「Ｂ仔」即告訴乙○○說「你叫他看一下，最重要是能不能
用」等語，由上開通訊內容，顯見甲○○亦知悉「陳律師」要拿
一些海洛因到飯店來驗貨，「Ｂ仔」並要乙○○叫甲○○看一下
「陳律師」帶來的海洛因，足認甲○○於九十二年十二月十八日
二十二時許，在麗景飯店1111號房內與乙○○一同檢驗「陳律師
」所提供之海洛因之事實。況且九十二年十二月十八日二十二時
五十九分「Ｂ仔」與乙○○之通話，及同日二十三時九分十七秒
甲○○與丙○○之通話，前一通電話是由「Ｂ仔」去電乙○○，
「Ｂ仔」向乙○○表示：應該正常都是拿「十台（指海洛因之數
量）」走的，這樣可能驗不到「樁」了，你叫「阿郭（即甲○○
）」打電話給他阿哥，叫他先不用找那樣東西等語（第一審卷二
第二六七頁及第一審卷三第二一頁），而甲○○旋於十分鐘後立
即去電丙○○，並向丙○○表示：那個Ｂ哥他說打的還是不要找
了，剛才朱仔（即乙○○）跟他們聯絡了，他這個差不多上次的
階段而已等語（第一審卷二第一六一、一六二頁），雖然從上開
通訊內容無從得知「Ｂ仔」要求丙○○找的東西究竟為何物，然
由「Ｂ仔」與乙○○對話中提及海洛因的數量，並要求乙○○要
將該等與海洛因相關之訊息傳達給甲○○，並由甲○○再轉達丙
○○得知，足見甲○○主觀上對於本件運輸海洛因之行為知之甚
詳，且與乙○○、丙○○及「Ｂ仔」、「老闆」、「陳律師」間
有犯意聯絡。本件乙○○及甲○○二人自九十二年十二月十八日
下午四時許，自台北搭機前往高雄，翌日上午十時復搭乘統聯客
運自高雄返回台北，而在高雄停留之時間僅與「陳律師」見面，
以取得本件裝有海洛因之黑色手提袋一只，其二人如此馬不停蹄
地，在不到二十四小時的時間內，匆匆往返北高兩地，顯見其二
人之目的僅為將本件裝有海洛因之黑色手提袋自高雄運返台北，
而經檢察官向中華郵政股份有限公司（下稱中華郵政公司）函詢
：有關在九十二年十二月十八日，若要將重量為十八公斤之物品
交由中華郵政公司，以最快方式由高雄市運送至台北市，所需郵
資為何？中華郵政公司函覆以：以國內快捷郵件交寄，係最快速
之處理及運送，若按當時國內快捷郵件交寄，所需資費為新台幣
（下同）四百四十一元等語，有該公司九十三年五月十二日營字
第０９３０４００２４１號函一份附卷可參（見第一審卷四第一
０八至一一０頁），而本件扣案如附表一所示海洛因磚七十六塊
重約六千餘公克，若以中華郵政公司以國內快捷郵件寄送，花費
不到四四一元，惟乙○○與甲○○二人北高兩地往返所需費用達
八千餘元，此為乙○○於第一審九十四年二月二十四日審理時供
承在卷（見同日審判筆錄），益證乙○○及甲○○二人均知悉該
行李袋內所裝物品為價格高昂之海洛因，故不惜花費八千餘元、
在二十四小時不到的時間內往返台北、高雄之間。至甲○○雖於
第一審中辯稱：乙○○是要去高雄買珠寶，因為乙○○對高雄的
路不熟，所以丙○○叫我陪乙○○去高雄，原本預計在高雄玩個
兩、三天，九十二年十二月十八日晚上十點多，乙○○有先離開
飯店，後來又帶了一個人回來，我幫他們開門後就去睡覺，一直
到隔天凌晨二、三點才有起來打個電話給我女朋友云云。惟查，
乙○○於第一審審理時接受檢察官主詰問：你有沒有告訴甲○○
你前往高雄的目的？乙○○供稱：我告訴甲○○我要找朋友云云
（第一審卷四第五二頁），又丙○○於第一審九十三年五月三日
準備程序時供稱：因為乙○○說要下南部去找朋友，路況不熟，
所以我叫甲○○陪乙○○去高雄云云（第一審卷一第九五頁），
是甲○○所辯稱陪乙○○南下買珠寶云云，顯與乙○○及丙○○
所供稱之內容不相符合。且乙○○及甲○○在高雄停留時間不到
一天即返回台北，亦與甲○○所稱要在高雄玩個兩、三天云云之
辯解不符。又查，乙○○將「Ｂ仔」於九十二年十二月十八日二
十二時五十九分來電之指示告訴甲○○後，甲○○即於同日二十
三時九分十七秒去電丙○○等情，已如上述。益證甲○○所辯其
自九十二年十二月十八日晚間十時許至翌日凌晨二、三時均在睡
覺云云，並非屬實，其在原審審理中附和乙○○之上開辯詞，稱
朱某係南下找朋友云云，均不足採。綜上所述，可知甲○○主觀
上知悉乙○○係南下高雄運輸海洛因回台北，並與乙○○、丙○
○、「Ｂ仔」、「老闆」及「陳律師」共同基於運輸海洛因之犯
意聯絡，於九十二年十二月十八日下午與乙○○一同前往高雄，
在高雄麗景飯店1111號房檢驗「陳律師」所提供之海洛因後，翌
日早上乙○○在統聯客運與「陳律師」碰面取得本件扣案如附表
一所示之海洛因磚七十六塊後，甲○○即與乙○○一同將該海洛
因運輸至台北之行為，本件甲○○部分之事證明確，犯行堪以認
定。(三)關於上訴人丙○○部分：已據丙○○在第一審審理中承認
其綽號「福田」，有叫甲○○陪同乙○○前往高雄，並於九十二
年十二月十九日下午三時許，乙○○及甲○○二人自高雄返回台
北時，由其駕駛車號6B－7735號自用小客車前往搭載乙○○及甲
○○二人，於行經台北市○○路、洛陽街口時，為台北市調查處
調查員於該車上查獲如附表一所示之海洛因磚七十六塊之事實，
惟矢口否認有何違反毒品危害防制條例之行為，辯稱：一直到被
調查局查獲的時候，我才知道乙○○身上有帶海洛因，伊當初是
去換車，不知道有毒品云云。以丙○○有本件犯行之證據，有證
人即共同被告乙○○之證言、證人林益聖之證言、現譯快報一份
及通訊監察錄音帶六捲，均如上述。上開乙○○、甲○○、丙○
○與「Ｂ仔」、「陳律師」等人通訊監察錄音帶，業經第一審先
後於九十三年九月二十二日、九月三十日、十月十四日、十一月
二十四日審理時當庭勘驗，並製作勘驗筆錄在卷（見該等期日審
判筆錄），而其中部分通訊內容，足以證明丙○○主觀上具有運
輸海洛因之犯意，詳述如下：1.九十二年十二月十六日十七時三
十四分五十一秒，「Ｂ仔」去電丙○○表示：「朱仔（即乙○○
）」應該這兩天會過來，你跟「阿國（即甲○○）」處理就好了
，如果你那邊沒有空間，我先跟「朱仔（即乙○○）」處理就可
以了等語，丙○○馬上表示：沒事啊！沒關係！等語，「Ｂ仔」
並要丙○○拿了自己要小心一點，由此通訊內容可知「Ｂ仔」之
前已與丙○○聯繫過乙○○來台的事宜，要丙○○及甲○○二人
一同處理，並且要丙○○拿了要小心一點，顯然所要處理的事情
具有危險性或是違法。九十二年十二月十八日二十二時五十九分
，「Ｂ仔」去電乙○○表示：應該正常都是拿「十台（指海洛因
之數量）」走的，這樣可能驗不到「樁」了，你叫「阿郭（即甲
○○）」打電話給他阿哥，叫他先不用找那樣東西等語（第一審
卷二第二六七頁及第一審卷三第二一頁），而甲○○旋於同日二
十三時九分十七秒去電丙○○，並向丙○○表示：那個Ｂ哥他說
打的還是不要找了，剛才朱仔（即乙○○）跟他們聯絡了，他這
個差不多上次的階段而已等語（第一審卷二第一六一、一六二頁
），雖然從上開通訊內容無從得知「Ｂ仔」要求丙○○找的東西
究竟為何物，然由「Ｂ仔」與乙○○對話提及海洛因的數量，並
要求乙○○要將該等與海洛因相關之訊息傳達給甲○○，再由甲
○○轉達丙○○，足見丙○○主觀上知悉本件甲○○及乙○○係
至高雄將海洛因運輸至台北之行為，且自此二通通訊內容亦可推
知前開之通訊內容，係「Ｂ仔」告知丙○○有關乙○○到台運輸
海洛因一事，由丙○○及甲○○二人處理即可。2.九十二年十二
月十九日十三時二十七分五十五秒，甲○○去電丙○○，告知已
搭車行經苗栗縣造橋附近，要丙○○開車至承德路及民權西路口
接應等語（第一審卷二第一六五、一六六頁），同日十四時四十
八分，「Ｂ仔」去電乙○○，向乙○○表示：阿老福（即丙○○
）接了你嗎？見到老福（即丙○○）跟他講，看你們到哪裡飲茶
，先卸下那些東西等語（第一審卷三第一一頁），由上二通通訊
內容可見，乙○○等人原本即謀議由丙○○在台北接應乙○○、
甲○○二人，是以甲○○在返回台北的路上即去電告知丙○○接
應地點，且「Ｂ仔」亦與乙○○確認丙○○有無前往接應一情。
至於另一通足以佐證丙○○知悉本件運輸海洛因之通訊內容，係
九十二年十二月十九日十三時四十分二秒「Ｂ仔」去電丙○○，
「Ｂ仔」先向丙○○確認甲○○已轉告東西不用找了，並向丙○
○要求回來後要送「兩個電腦（即海洛因之數量）」給朋友等語
（第一審卷二第一六六頁），益證丙○○與乙○○、甲○○、「
Ｂ仔」、「老闆」、「陳律師」就本件運輸海洛因有主觀犯意之
聯絡。3.又乙○○此次來台之目的即是運輸海洛因，為乙○○於
第一審九十二年十二月二十日訊問時供承在卷（第一審九十二年
聲羈字第四一０號卷第一五頁），且乙○○所運輸如附表一所示
之海洛因數量重達六千餘公克，而乙○○與丙○○、甲○○二人
於本件案發前僅見過二、三次面，交情普通，為乙○○等三人所
是認（甲○○部分，同上卷第八頁，乙○○部分，同上卷第一七
頁，丙○○部分，同上卷第二五頁），則以乙○○運輸數量如此
龐大之海洛因，豈會隨便找尋交情普通之人與其同行，益見丙○
○、甲○○二人對本件運輸海洛因之犯行於主觀上有認識並共同
參與。4.綜上所述，可知丙○○經由「Ｂ仔」聯絡知悉乙○○受
「老闆」指示，自高雄「陳律師」處取得海洛因後運輸回台北，
乃要求甲○○陪同乙○○一同運輸海洛因，而與乙○○、甲○○
及「Ｂ仔」、「老闆」、「陳律師」共同基於運輸海洛因之犯意
聯絡，丙○○並負責於乙○○及甲○○持海洛因返回台北時前往
接應之事實，足見丙○○確有與乙○○、甲○○及「Ｂ仔」、「
老闆」、「陳律師」共同運輸海洛因之行為，本件丙○○犯行部
分之事證明確，亦堪認定。上訴人之選任辯護人雖為上訴人等辯
護稱：乙○○、甲○○自台北飛高雄以迄又回台北期間，一直均
在調查人員監控中，是其等運輸毒品應僅未遂云云，但查乙○○
、甲○○係受綽號「老闆」者之託，南下高雄向綽號「陳律師」
者拿取第一級毒品海洛因運輸回台北欲交與「Ｂ仔」之人，均係
出於自願，查非出於調查人員之引誘，僅在事先為調查人員查覺
而予以全程監控而已，其等已自高雄運輸回台北，已達既遂情節
，所稱僅係未遂，自有誤會。又乙○○、甲○○及其選任辯護人
聲請調查綽號「陳律師」及自稱「Ｂ仔」之黃偉亮二人，查該二
人，其中「陳律師」曾與乙○○碰面並交付毒品，而黃偉亮者則
曾先後多次與上訴人等見面，顯見確有該二人之存在，僅不知其
二人之確實姓名、年籍而已，且迄未被查獲，有台北市調查處九
十四年七月十三日肆字第０９４４３４５１２１０號函在卷可按
（附原審卷），黃偉亮者經函查結果，據內政部入出境管理局九
十四年六月三十日境信栩字第０９４１０１８９４６０號函覆，
因缺黃偉亮基本資料無法查詢其入出境資料，有該函附原審卷可
稽，再「Ｂ仔」之黃偉亮，係本案運輸毒品之共犯，上訴人等運
輸之毒品，係運輸至台北交與「Ｂ仔」，則「Ｂ仔」並非毒品之
來源，認無再調查之必要，在判決內說明。為原判決所依憑之證
據及認定之理由，並指駁上訴人等之辯解。按海洛因屬毒品危害
防制條例第二條所規定之第一級毒品，核乙○○、甲○○及丙○
○之所為，均係犯毒品危害防制條例第四條第一項之運輸第一級
毒品罪。乙○○、甲○○、丙○○與黃偉亮即綽號「Ｂ仔」之成
年男子、綽號「老闆」之成年男子、綽號「陳律師」之成年男子
間，有犯意聯絡及行為分擔，為共同正犯。乙○○、甲○○及丙
○○運輸海洛因前後持有海洛因之低度行為，應為運輸海洛因之
高度行為所吸收，不另論罪。因認第一審援引毒品危害防制條例
第四條第一項、第十八條第一項前段、第十九條第一項，刑法第
十一條、第二十八條、第三十七條第一項之規定，分別各論上訴
人等以共同運輸第一級毒品之罪，並審酌乙○○運輸之毒品數量
龐大，危害社會不淺，其犯罪後於檢察官偵訊時雖自白犯行，但
至檢察官起訴後，於準備程序時又翻異前詞，並為自白非出於任
意性之抗辯，使第一審耗費多次庭期以勘驗其於調查局錄影帶及
通訊監察錄音帶，浪費司法資源後，復自白犯行，以求刑度上之
寬免等一切情狀，以其犯罪情狀，仍不及應處以極刑之程度，認
全程到庭實行公訴之檢察官於第一審審理時，對乙○○求處無期
徒刑，要與乙○○之犯行相當，爰依檢察官之具體求刑，量處法
定最低本刑之無期徒刑，以示懲儆。並依刑法第三十七條第一項
之規定，宣告褫奪公權終身。又乙○○身體健全，不知循正途戮
力工作以獲取錢財，竟不惜以危害他人健康之手段，以運輸毒品
賺取利益，其犯罪之情狀尚不值憫恕，自不得援引刑法第五十九
條之規定減輕其刑。又審酌甲○○及丙○○運輸之毒品數量龐大
，危害社會不淺，及其等犯罪後毫無悔意等一切情狀，以其等之
犯罪情狀，仍不及應處以極刑之程度，認全程到庭實行公訴之檢
察官於審理時，對甲○○及丙○○各求處無期徒刑，要與甲○○
及丙○○之犯行相當，爰依檢察官之具體求刑，均量處法定最低
本刑之無期徒刑，以示懲儆。並均依刑法第三十七條第一項之規
定，宣告褫奪公權終身。扣案如附表一所示之物，經鑑驗確實含
有海洛因成分無誤，已如上述，爰依毒品危害防制條例第十八條
第一項前段之規定，不問屬於犯人與否，諭知沒收銷燬之。扣案
如附表二所示之物均屬乙○○、甲○○及丙○○與共犯「陳律師
」等人共犯毒品危害防制條例第四條第一項之共同運輸第一級毒
品罪中供運輸扣案海洛因之物，應依毒品危害防制條例第十九條
第一項之規定，均予以宣告沒收。其認事用法，均無不合，量刑
亦屬妥適，予以維持，駁回上訴人等在第二審之上訴，經核於法
並無違誤。上訴人甲○○上訴意旨略以：原判決與起訴書所認定
乙○○取得毒品之後如何處置，迥不相同，原判決又認定上訴人
與乙○○有利害相反之情形，足認上訴人與乙○○之幕後老闆並
不相同。二人並非共同持有，自無共同運輸毒品之犯意聯絡。上
訴人並無使系爭毒品安全送至台北之義務，原判決僅由上訴人知
悉乙○○所持有物為毒品，率而推定上訴人有與之共同運輸毒品
之犯意聯絡，有違證據法則，並有判決不適用法則之違法。且未
說明認定上訴人與乙○○有如何運輸毒品之犯意聯絡之證據，於
法亦有未合。又原判決對於上訴人於原審請求傳訊共同被告乙○
○、丙○○為人證，以釐清上訴人與渠等間之關係，亦有調查職
責未盡之違法。另原判決所引用之通訊內容，上訴人均未涉汲，
如何與上訴人有關，原判決並未說明，亦未調查上訴人如何與乙
○○一同檢驗「陳律師」所提供之毒品，均有違法云云。上訴人
乙○○上訴意旨略稱：上訴人在第一審具狀願意認罪。並於原審
請求調閱上訴人來台前後，有關人士之監聽之錄音帶及譯文；高
雄麗景飯店上訴人住宿期間之錄影帶；及指認「陳律師」、「老
闆陳０勝」之照片，另向香港警察單位函調黃偉亮（Ｂ仔）、「
陳０勝」之資料及照片，以證明上訴人有供出貨源之誠意，並可
追查毒品來源，且可證明此次運輸毒品之貨主為「老闆（陳０勝
）」、「陳律師」、黃偉亮，原審未加調查，顯有未盡調查能事
之違法。又上訴人並未在麗景飯店房間內檢驗毒品，原判決之認
定與卷內監聽譯文不符，亦有違法。再上訴人並不知道「Ｂ仔」
和「老闆」、「陳律師」如何運作，原判決認上訴人與之有共同
運輸毒品之犯意聯絡及行為分擔，亦與監聽譯文內容不符，有認
定事實不依證據之違法等語。上訴人丙○○上訴意旨略謂：證人
林益聖之現譯快報為傳聞證據，亦非公務員職務上製作之記錄文
書或證明文書，自無證據能力，原判決據為上訴人論罪科刑之依
據，自屬違法。又原判決適用刑事訴訟法第二百五十九條第一項
之規定（見原判決第五頁第十八行），有適用法則不當之違背法
令。再上訴人於原審主張第一審就通訊監察錄音帶之勘驗所製作
之勘驗筆錄內容與錄音內容不符，原審未另予勘驗，亦未說明其
理由，亦非適法。依卷內之證據資料所示，本件乙○○既未將到
高雄之目的告知甲○○，上訴人又僅應甲○○之請，開車去接甲
○○，應難認上訴人與乙○○有共犯運輸毒品之犯意聯絡，原判
決對此有利上訴人之證據未予採納並未說明其理由，亦有判決理
由不備之違法。況且依卷內資料觀之，乙○○之被選定運毒人手
，其自香港搭機來台，自台北搭機至高雄，其間交通及住宿費用
，均由乙○○一人負擔，上訴人均未參與，其檢驗毒品，收受毒
品及運送毒品，並非要交付上訴人，亦無任何對價，均與常情有
違，此有利於上訴人之證據，原判決未採取亦未說明其理由，自
屬違法。再學者之見解並非刑法之法源，原判決在判決內引用王
兆鵬教授之法律上見解，認乙○○在第一審之證述，為「較好的
證據」而有證據能力（見原判決第五頁），復有判決不適法則之
違背法令等語。查原判決第五頁第十八行所載之「刑事訴訟法第
二百五十九條第一項」，係同法第一百五十九條第一項之誤，此
觀其上下文之文義自明，屬裁判書更正之問題；又原判決內記載
學者王兆鵬教授之著作為佐證基礎，雖非妥適，但依原判決理由
內之說明（見原判決第四、五頁），其認乙○○在第一審法院所
為之供述證據，具有證據能力，於法並無不合，自不能執此贅載
而認原判決違背法令。又原判決以證人林益聖就其親身經歷之事
項，在法院具結後，依人證調查程序所為之供述，有證據能力，
「現譯快報」一份，為證人林益聖在法院踐行人證調查程序後，
證述其為親身經歷之證據資料，而認有證據能力，於法亦無不當
；丙○○上訴意旨中上開指摘，尚有誤會。又按認事採證、證據
之取捨及證據證明力之判斷，俱屬事實審法院之職權，苟無違背
證據法則，自不能指為違法。原判決對於上訴人等有本件共同運
輸第一級毒品犯行，加上已詳述其依憑之證據及理由，對於上訴
人等之辯解，認不可採，亦在判決內說明其不予採納之理由，並
無上訴意旨所指違背法令之情形。甲○○、乙○○上訴意旨及丙
○○其餘上訴意旨所指各節，或為單純事實之爭執；或不影響全
部犯罪事實之認定而可認於原判決之主旨有影響；或原審已加審
酌、論斷，屬原審得本於職權裁量之事項，已於判決內詳述其認
事採證及證據取捨、判斷之理由，為其職權之適法行使，並無違
背證據法則之情形；或事證已臻明確並無再為傳訊調查必要之裁
量事項，亦無上訴意旨所指違背法令之情形；上訴人等上訴意旨
徒憑己意任意指摘原判決違背法令，非有理由，應予駁回。
據上論結，應依刑事訴訟法第三百九十六條，判決如主文。
中    華    民    國  九十五  年    二    月    九    日
                      最高法院刑事第五庭
                          審判長法官  莊  登  照
                                法官  洪  明  輝
                                法官  黃  一  鑫
                                法官  林  秀  夫
                                法官  徐  昌  錦
      本件正本證明與原本無異
                                      書  記  官
中    華    民    國  九十五  年    二    月   十四   日
                                                      Ｊ
附表一：
┌───┬────┬────┬────────────┐
│編  號│名    稱│數   量 │扣 押 物 品 清 單 編 號 │
├───┼────┼────┼────────────┤
│  １  │海 洛 因│76塊（合│台北地檢署92年度青保管字│
│      │        │計淨重69│第606號                 │
│      │        │10.7公克│                        │
│      │        │）      │                        │
└───┴────┴────┴────────────┘
附表二：
┌───┬──────┬──┬────────────┐
│編  號│名      稱  │數量│扣 押 物 品 清 單 編 號 │
├───┼──────┼──┼────────────┤
│  １  │黑色手提袋  │壹只│台北地檢署九十三年綠保管│
│      │            │    │字九七一號編號１        │
├───┼──────┼──┼────────────┤
│  ２  │ＮＯＫＩＡ行│壹支│同上編號２              │
│      │動電話（含０│    │（乙○○所有）          │
│      │九五四０七九│    │                        │
│      │五０九號晶片│    │                        │
│      │壹只）      │    │                        │
├───┼──────┼──┼────────────┤
│  ３  │ＳＡＭＳＵＮ│壹支│同上編號３              │
│      │Ｇ行動電話（│    │（丙○○所有）          │
│      │含０九三００│    │                        │
│      │０八四一七號│    │                        │
│      │晶片壹只）  │    │                        │
├───┼──────┼──┼────────────┤
│  ４  │ＮＯＫＩＡ行│壹支│同上編號４              │
│      │動電話（含０│    │（甲○○所有）          │
│      │九五六四七一│    │                        │
│      │九六五號晶片│    │                        │
│      │壹只）      │    │                        │
└───┴──────┴──┴────────────┘
附錄本件論罪科刑法條
毒品危害防制條例第四條第一項
製造、運輸、販賣第一級毒品者，處死刑或無期徒刑；處無期徒
刑者，得併科新台幣一千萬元以下罰金。


司法院資訊處製作；財團法人民間司法改革基金會備份。
